【裁判字號】    95,交聲,186
【裁判日期】    951226
【裁判案由】    違反道路交通管理處罰條例聲明異議
【裁判全文】
臺灣桃園地方法院交通事件裁定       95年度交聲字第186 號
原處分機關  交通部公路總局新竹區監理所桃園監理站
異  議  人  甲○○
即受處分人
上列受處分人因違反道路交通管理處罰條例案件，對於交通部公
路總局新竹監理所桃園監理站中華民國九十五年三月二十一日所
為之處分（處分案號：桃監裁罰字第裁五二—ＤＰ000000
0號），聲明異議，本院裁定如下：
    主  文
原處分均撤銷。
甲○○汽車駕駛人，爭道行駛，左方車不讓右方車先行，處罰鍰
新臺幣陸佰元，並記違規點數壹點；又汽車駕駛人，駕駛汽車違
反道路交通安全規則，因而肇事致人受傷，記違規點數參點。
    理  由
一、原處分意旨略以：異議人即受處分人甲○○於民國九十四年
    十月十五日晚上十一時三十分許，駕駛車牌號碼ＱＵ─一二
    四二號自用小客車，行經桃園市○○路左轉南山街時，因未
    讓對向前方直行車先行，而與前方對向由林益志所騎乘車牌
    號碼ＹＢＸ─六九一號機車發生碰撞，致林益志受傷害，而
    林益志後方由王立勛所騎乘車牌號碼ＣＣＴ─四六九號機車
    見狀緊急煞車，致人車倒地，並滑行撞擊對向由林鳳英騎乘
    之車牌號碼Ｋ九Ｌ─Ｏ一二號機車，林鳳英因而受有左腳受
    傷之傷害，爰依道路交通管理處罰條例第四十八條第一項第
    六款、第六十一條第三項之規定，裁處異議人罰鍰新台幣九
    百元，並記違規點數四點之處分。
二、聲明異議意旨略以：異議人即受處分人固於上揭時、地駕車
    與林益志所騎乘車牌號碼ＹＢＸ─六九一號機車發生碰撞，
    致林益志受傷害，惟異議人當時已左轉過路口中心處，因南
    山路口有人牽著腳踏車要過路口，致異議人無法轉進南山路
    ，而在南山路口處停等該人約三、四秒，後來異議人即聽到
    車後有一碰撞聲，本件係林益志騎乘機車撞異議人，並非異
    議人未讓直行車先行，爰依法聲明異議等語。
三、按汽車行駛至交岔路口，其行進、轉彎，應依下列規定：（
    一）應遵守燈光號誌；又特種閃光號誌各燈號顯示之意義如
    左：（一）閃光黃燈表示「警告」，車輛應減速接近，注意
    安全，小心通過；（二）閃光紅燈表示「停車再開」，車輛
    應減速接近，先停止於交岔路口前，讓幹道車優先通行後認
    為安全時，方得續行；各種閃光號誌之佈設原則如左：（三
    ）特種閃光號誌設於交岔路口者，其設置方式與行車管制號
    誌同；幹道應設置閃光黃燈，支道應設置閃光紅燈，道路交
    通安全規則第一百零二條第一項第一款前段，道路交通標誌
    標線號誌設置規則第二百十一條第一項、第二百二十四條第
    三款定有明文。次按「汽車行駛至交岔路口，其行進、轉彎
    ，應依下列規定：二、車輛行至無號誌或號誌故障而無交通
    指揮人員指揮之交岔路口，支線道車應暫停讓幹線道車先行
    。未設標誌、標線或號誌劃分幹、支線到者，少線道車應暫
    停讓多線道先行；車道數相同時，轉彎車應暫停讓直行車先
    行；同為直行車或轉彎車者，左方車應暫停讓右方車先行‧
    ‧‧」，修正後道路交通安全規則第一０二條第一項第二款
    定有明文。再按道路交通管理處罰條例第四十五條業於九十
    四年十二月二十八日經總統公布修正，並自九十五年七月一
    日起施行，修正前該條文第九款規定「汽車駕駛人，支線道
    車不讓幹線道車先行，或兩線均為幹線道或支線道時，左方
    車不讓右方車先行爭道行駛者」，處新臺幣（下同）六百元
    以上一千八百元以下罰鍰，而因所謂支線道與幹線道之定義
    不明，而且並非以線道多少區分，常有編列為幹線道之車道
    少於支線道之車道，造成駕駛人誤認，爰以道路之大小區分
    ，以符實際駕車狀況，故修正第九款而規定為「支線道車不
    讓幹線道車先行。少線道車不讓多線道車先行。車道數相同
    時，左方車不讓右方車先行」，可參酌該條修正理由以觀，
    然其罰鍰數額則未修正。而依行政罰法第五條規定：「行為
    後法律或自治條例有變更者，適用行政機關最初裁處時之法
    律或自治條例。但裁處前之法律或自治條例有利於受處罰者
    ，適用最有利於受處罰者之規定。」，所謂「裁處」包括訴
    願、行政訴訟之決定或判決，並不以原處分機關之行為為限
    ，凡在復查、訴願以迄行政訴訟中，尚未裁處確定之案件，
    均有「從新從輕」原則之適用，此有最高行政法院八十六年
    度判字第六七四號、八十七年度判字第八一六號、八十九年
    度判字第二八五六號等裁判可以參照。依上說明，本件異議
    人對原處分機關之裁決聲明異議，該裁決既然尚未確定，而
    其有「爭道行駛，左方車不讓右方車先行」、「駕駛汽車違
    反道路交通安全規則，因而肇事受人受傷」之違規（詳後述
    ），然該等違規相關之處罰規定未變更，實際上並無有利或
    不利於異議人，依最高法院九十五年十一月七日第二十一次
    刑事庭會議決議認為此非屬法律之變更，依前揭說明，自應
    依現行之道路交通管理處罰條例裁處。
四、經查，本件異議人係行駛於幹道上，而行向號誌燈為閃光黃
    燈，而林益志及王立勛等人亦行駛於幹道上等情，業據異議
    人於警詢中供承屬實，核與證人林鳳英於警詢中陳稱其係駕
    駛於異議人車輛後方，當時其行向號誌燈為「閃光黃燈」等
    語相符，並有現場車禍照片、道路交通事故現場圖、道路交
    通事故調查報告表（一）附卷足憑，從而，異議人行向之號
    誌燈為閃光黃燈，而林益志及王立勛等人均為幹道車之事實
    ，應堪認定。又所謂「讓」，當指車輛駕駛人必須將車輛暫
    停，待有路權之他車輛駕駛人通過，安全無虞時，始能再繼
    續通行之謂。以此解釋交岔路口左方車應讓右方車先行規定
    之旨，左方車在遇前方交岔路口時，除應先暫停於同車道與
    交叉路口最靠近同向車道之垂直線後方，讓右方車先行通過
    外，在駛進路口跨越道路之過程中，也須隨時注意右方車之
    車況，作停讓之準備。本件異議人係屬轉彎車輛並係屬於左
    方車，且其行向號誌燈為閃光黃燈，林益志及王立勛之車輛
    係直行車且係屬於右方車，此為異議人所不爭執，而依道路
    交通安全規則第一百零二條第一項第二款即已明文規定支、
    幹線道行駛時應如何讓車，亦即異議人行經劃設有支、幹線
    道之交岔路口即本件肇事處，屬幹線道上之左方轉彎車，本
    應隨時停讓行幹線道上之林益志所屬右方直行車先行，而無
    爰引修正前道路交通安全規則第一百零二條第一項第六款之
    規定免責，從而，異議人行經劃設有支、幹線道之交岔路口
    ，屬幹線道上之左方轉彎車而未讓行幹線道上之右方直行車
    先行，而致肇事，林鳳英因而受傷，自有違反道路交通管理
    處罰條例第四十五條第九款、第六十三條第一項第一款及違
    反道路交通安全規則第一０二條第一項第二款，應依道路交
    通管理處罰條例第六十一條第三項記違規點數之規定。
五、按交通法庭認為聲明異議雖無理由，而原處分不當或違法者
    ，應以裁定將原處分經聲明異議之部分撤銷，並自為裁定，
    道路交通案件處理辦法第二十條前段定有明文。查原處分機
    關以異議人有(1)轉彎車不讓直行車先行；(2)違反道路交通安
    全規則肇事致人受輕傷等二項違規行為，而依修正前道路交
    通管理處罰條例第四十八條第一項第六款、第六十一條第三
    項等規定，裁處異議人罰鍰九百元，並記違規點數四點等語
    ，雖非無見，惟查：原裁決將前述異議人駕駛車輛，有左方
    車未讓右方車先行之違規行為，認定為轉彎車未讓直行車，
    而予處罰之部分，自有違誤；復道路交通管理處罰條例所規
    定對車輛違規之處罰，係屬行政罰性質，如違規人有二以上
    違規行為，應分別處罰，雖違反道路交通管理事件統一裁罰
    基準及處理細則第十四條乃規定，二以上違反道路交通管理
    行為，應於通知單之違規事實欄分別填記，惟並未規定有二
    以上違規行為可統一裁罰，即「不可概括裁處一行政罰」。
    本件異議人依原處分機關之認定，係違反道路交通管理處罰
    條例第四十八條第一項第六款及第六十一條第三項之規定，
    此有卷附之違反道路交通管理事件裁決書影本一紙可證，則
    應就其二種違規行為分別裁罰，惟原處分機關僅籠統裁罰九
    百元及記違規點數四點，未分別裁罰，於法亦有未合，異議
    人向本院聲明異議，雖無理由，然原裁決既有前開違誤，即
    屬無可維持，仍應由本院予以撤銷改判。
據上論斷，應依道路交通案件處理辦法第二十條前段，裁定如主
文。
中    華    民    國    95    年    12    月    26    日
                        交通法庭  法  官  黃梅淑
以上正本證明與原本無異。
如不服本裁定，應於裁定送達後5 日內向本院提出抗告狀。
                                  書記官  魏里安
中    華    民    國    96    年    1     月    4     日


司法院資訊處製作；財團法人民間司法改革基金會備份。
